【裁判字號】    97,交聲,3248
【裁判日期】    971231
【裁判案由】    交管條例聲異
【裁判全文】
臺灣板橋地方法院交通事件裁定        97年度交聲字第3248號
原處分機關  交通部公路總局臺北區監理所蘆洲監理站
異  議  人  甲○○
即受處分人
上列異議人即受處分人因違反道路交通管理處罰條例案件，對於
交通部公路總局臺北區監理所蘆洲監理站民國95年10月5 日所為
之處分（北監蘆字第裁46-C00000000號），聲明異議，本院裁定
如下：
    主    文
異議駁回。
    理    由
一、原處分意旨略以：異議人即受處分人甲○○所有之車牌號碼
    FRH-029 號重型機車於民國93年4 月14日4 時30分許，由黃
    振寬（經查為甲○○之前夫）騎乘該車行經台北縣三重市○
    ○街時，因有「機車領有號牌而未懸掛」之違規為警當場攔
    停舉發，並經警填製舉發違反道路交通管理事件通知單（下
    稱舉發通知單），交由黃振寬簽收，嗣異議人即受處分人甲
    ○○未於應到案日期前自行繳納罰鍰結案，亦未向原處分機
    關申訴，原處分機關乃於95年10月5 日以北監蘆字第裁46-C
    00000000號裁決書，對異議人上揭違規事實，裁處異議人罰
    鍰新臺幣（下同）8700元，並吊銷牌照之處分。
二、異議意旨略以：伊於92年10月14日與黃振寬離婚，離婚時已
    要求將伊機車過戶與他人或歸還本人，但黃振寬卻都置之不
    理，不做任何動作，仍強行佔有伊機車行事，以致於離婚後
    ，他不斷騎車違規被拍照，開罰皆歸責伊，而伊自離婚後未
    居住戶籍地，亦不知此事，黃振寬當時亦搬離不知去向，如
    今在戶籍地人員的通知，得知已累積近10筆罰單，還有法院
    執行通知，伊非常不服罰責，應將其罰責歸車主部分，皆轉
    歸於黃振寬，爰聲明異議，請求撤銷原裁決等語；經查：
(一)、本件違規事實部分：
    查異議人與黃振寬原為夫妻關係，然2 人業於92年10月14日
    離婚，有本院職權查詢之全戶戶籍資料查詢結果在卷可參；
    又異議人所有之上開重型機車，於上開時地，因其前夫即駕
    駛人黃振寬有駕駛該車「未懸掛號牌行駛」之違規，經警當
    場攔停掣單舉發等情，亦有臺北市縣府警察局北縣警交字第
    C00000000 號舉發通知單在卷可憑，且為異議人即受處分人
    所不否認，是舉發通知單上所載之違規事實，應認並無違誤
    。
(二)、北縣警交字第C00000000號舉發通知單之送達程序部分：
    按違反道路交通管理事件統一裁罰基準及處理細則中，關於
    受處分人非該當場被查獲之行為人時，舉發通知單送達之規
    定，於違反道路交通管理事件統一裁罰基準及處理細則95年
    6 月30日修正前之第11條第1 項第1 款規定「... 受處分人
    非該當場被查獲之行為人時，除應填寫駕駛人資料外，並應
    填載查明之受處分人姓名或名稱、地址、車牌號碼及車輛種
    類等資料，再交付被查獲之行為人代收。但經被查獲之行為
    人拒絕代收者，舉發機關應另行送達之。」；前開規定雖後
    於95年6 月30日改列為同條項第2 款，並修正為「受處分人
    非該當場被查獲之駕駛人或行為人，舉發機關應另行送達之
    。」，而將原先關於送達之程序要件有所變更，然本件開立
    舉發通知單之時間既為93年4 月14日，則該舉發通知單送達
    合法與否，自應適用95年6 月30日修正前之違反道路交通管
    理事件統一裁罰基準及處理細則第11條第1 項第1 款規定，
    據此，本件異議人之前夫黃振寬因騎乘機車有上開違規事由
    經警攔停後，員警於舉發通知單內填載受處分人之住址、身
    分證號碼、車牌號碼、車輛種類等資料後，再交予黃振寬簽
    收等情，有前揭舉發通知單可供證明，則該舉發通知單之送
    達，依諸95年6 月30日修正前之違反道路交通管理事件統一
    裁罰基準及處理細則第11條第1 項第1 款規定，應認已踐行
    合法之送達程序。
(三)、北監蘆字第裁46-C00000000號裁決書送達程序部分：
、按受處分人，不服第8 條主管機關所為之處罰，得於接到裁
    決書之翌日起20日內，向管轄地方法院聲明異議；又交通法
    庭認聲明異議不合法律上之程式或其異議權已經喪失者，應
    以裁定駁回之，道路交通管理處罰條例第87條第1 項、道路
    交通案件處理辦法第18條前段分別定有明文；故受處分人應
    於上開規定之期間內向法院聲明異議，倘受處分人逾期異議
    ，即於法不合，法院自應裁定駁回；再依司法院所發布之「
    法院訴訟當事人在途期間標準」第4 條第1 項第1 款規定，
    道路交通案件處理辦法第12條規定交通案件聲明異議之在途
    期間扣除，依下列規定辦理：一、居住於臺灣地區者：(一)當
    事人居住於處罰機關所在之鄉、鎮、市（包括縣轄市、省轄
    市及院轄市）者，不扣除在途期間。
、又按處理違反道路交通管理事件，有關文書送達之程序，依
    行政程序法之規定，違反道路交通管理事件統一裁罰基準及
    處理細則第5 條定有明文。次按送達，於應受送達人之住居
    所、事務所或營業所為之；於應送達處所不獲會晤應受送達
    人時，得將文書付與有辨別事理能力之同居人、受僱人或應
    送達處所之接收郵件人員，行政程序法第72條第1 項前段、
    第73條第1 項、第3 項亦分別定有明文。
、查，異議人即受處分人之住所地址從92年6 月10日迄今均設
    於臺北縣蘆洲市○○路301 號4 樓乙節，有本院職權查詢之
    法務部戶役政連結作業系統資料在卷可參；而本件原處分機
    關填製上開裁決書後，將之送達之處所為臺北縣蘆洲市○○
    路301 號4 樓，並由黃振圍（經查為異議人前夫黃振寬之兄
    ，此有本院職權查詢之全戶戶籍資料查詢結果在卷可參）於
    95年10月12日簽收，亦有交通部公路總局臺北監理所蘆洲監
    理站送達證書1 紙附卷可稽；揆諸前揭說明，本件裁決書於
    95年10月12日已依法合法送達於異議人，而生送達之效力。
、又原處分機關係位於臺北縣蘆洲市○○○路163 號，而異議
    人住所地為臺北縣蘆洲市○○路301 號4 樓，則依上揭法院
    訴訟當事人在途期間標準相關規定，異議人聲明異議之期間
    ，應於上開裁決書送達生效翌日起20日之法定不變期間內（
    無須另加在途期間）即95年11月1 日前為之，然異議人乃遲
    至97年12月16日始聲明異議，已顯逾聲明異議之期間，是其
    本件聲明異議之程序於法自有未合，應予駁回。
三、據上論斷，應依道路交通案件處理辦法第18條，裁定如主文
    。
中    華    民    國    97    年    12    月    31    日
                  交通法庭  法  官  陳明偉
以上正本證明與原本無異
如不服本裁定應於送達後5日內向本院提出抗告狀
                            書記官  強梅芳
中    華    民    國    97    年    12    月    31    日


司法院資訊處製作；財團法人民間司法改革基金會備份。
